【裁判字號】    99,抗,1105
【裁判日期】    990729
【裁判案由】    塗銷最高限額抵押權設定登記
【裁判全文】
臺灣高等法院民事裁定                  99年度抗字第1105號
抗  告  人  乙○○
            黃啟華
上列抗告人因與相對人許沂水間塗銷最高限額抵押權設定登記事
件，對於中華民國99年5月31日臺灣士林地方法院99年度訴字第
620號所為裁定提起抗告，本院裁定如下：
    主  文
抗告駁回。
抗告費用由抗告人負擔。
    理  由
一、原裁定意旨略以：「被告（即相對人之被繼承人許沂水，下
    稱許沂水）於原告（即抗告人）起訴前之民國（下同）81年
    11月16日已死亡，是本件於訴訟繫屬時，許沂水已無當事人
    能力，且其情形無法補正，與訴訟繫屬後，當事人始發生死
    亡之結果，致生訴訟當然停止及承受訴訟之情，並不相同，
    原告之訴於法自有未合，應以裁定駁回之。」等語。
二、抗告意旨略以：「甲○○係許沂水之繼承人，請准抗告人補
    正甲○○為被告。」等語。
三、按人之權利能力，始於出生、終於死亡；有權利能力者，始
    有當事人能力；原告或被告無當事人能力者，法院應以裁定
    駁回之，民法第6條、民事訴訟法第40條第1項、第249條第1
    項第3款定有明文。次按民事訴訟法第168條所定之承受訴訟
    ，必以當事人於訴訟繫屬中死亡，始有由法定應續行訴訟之
    人承受其訴訟之問題。若於「起訴前」死亡者，原即欠缺當
    事人能力之要件，殊無上開規定之適用（最高法院87年度台
    抗字第217號裁定意旨參照）。
四、經查，抗告人於99年4月29日向原法院起訴請求許沂水塗銷
    最高限額抵押權設定登記，惟許沂水已於81年11月16日死亡
    ，有抗告人提出許沂水之戶籍謄本在卷可稽（見原法院卷第
    30頁），揆諸上開說明，許沂水於死亡時，即因喪失權利能
    力，而無當事人能力，抗告人以無當事人能力者為被告提起
    本訴，即非適法，原裁定駁回抗告人之訴，於法並無違誤。
    抗告意旨稱：甲○○係許沂水之繼承人，請准抗告人補正甲
    ○○為被告云云，惟民事訴訟法第168條所定之承受訴訟，
    必以當事人於訴訟繫屬中死亡，始有由法定應續行訴訟之人
    承受其訴訟之問題，若於起訴前死亡，原即欠缺當事人能力
    之要件，無從命補正，自無上開規定之適用。又抗告人之訴
    既經原法院裁定駁回，亦無從再變更被告為甲○○，是抗告
    意旨指摘原裁定不當，求予廢棄，為無理由，應予駁回。
五、據上論結，本件抗告為無理由，爰裁定如主文。
中    華    民    國    99    年    7     月    29    日
                  民事第十三庭
                        審判長法  官  蕭艿菁
                              法  官  楊絮雲
                              法  官  周舒雁
正本係照原本作成。
本裁定除以適用法規顯有錯誤為理由外，不得再抗告。如提起再
抗告，應於收受後10日內委任律師為代理人向本院提出再抗告狀
。並繳納再抗告費新台幣1000元。
中    華    民    國    99    年    7     月    29    日
                              書記官  秦仲芳

司法院資訊處製作；財團法人民間司法改革基金會備份。
